臺灣嘉義地方法院行政訴訟判決
111年度交字第2號
原      告  丁駿杰  
被      告  交通部公路總局嘉義區監理所

法定代理人  黃萬益  
訴訟代理人  黃麗華  
上列當事人間交通裁決事件，原告不服被告民國110年12月16日
嘉監義裁字第76-ZHA341339、76-ZHA341340號裁決，提起行政訴
訟，本院判決如下：
    主  文
原告之訴駁回。
訴訟費用新臺幣參佰元由原告負擔。
    理  由
一、程序事項：本件係因原告違反道路交通管理處罰條例第43條
    第1項第2款及第4項之規定，不服被告民國110年12月16日
    嘉監義裁字第76-ZHA341339、76-ZHA341340號裁決，提起行
　　政訴訟，經核屬於行政訴訟法第237條之1第1項第1款規定之
    交通裁決事件，自應依行政訴訟法第2編第3章規定之交通裁
    決事件訴訟程序；且本件事證明確，本院爰依同法第237條
    之7規定，不經言詞辯論，逕為判決，合先敘明。
二、事實概要：原告駕駛所有之車牌號碼000-0000號自用小客車
    （下稱系爭車輛），於110年9月26日2時10分許，沿國道三
    號由北往南行駛，行經該路段273.6公里處（下稱系爭路段
    ）時，經國道公路警察局第八公路警察大隊古坑分隊員警認
    有經雷達測速行速174公里，限速110公里，超速64公里，填
    具到案日期為110年11月26日，國道警交字第ZHA341339（下
    稱甲舉發通知單）、ZHA341340號舉發違反道路交通管理事
    件通知單（下稱乙舉發通知單）。經檢送被告處理，被告認
    原告有如前揭國道警察舉發通知單所載之違規行為，遂分別
    以原告違反道路交通管理處罰條例第43條第1項第2款、第85
    條第1項、第63條第1項及第43條第4項規定，分別以110年12
    月16日嘉監義裁字第76-ZHA341339、76-ZHA341340號裁處原
    告罰鍰新臺幣（下同）8000元，記違規點數3點，參加道路
    交通安全講習（下稱甲處分），另吊扣原告之汽車牌照6個
    月（下稱乙處分）。原告不服，遂提起本件交通裁決訴訟。
三、原告起訴主張：
㈠、事發點並無見到警方人員、巡邏車及開啟警示燈。另道路交
　　通管理處罰條例第7-2條規定，應以「明顯標示」之標誌置
    於路牌之後，惟當天有夜晚樹影遮蔽。本件違反行政程序法
    第8條之誠實信用原則。
㈡、其他人在遇到執法者，都有警示燈，但我沒有警示燈也沒有
    警車，違反行政行為不得為差別待遇。又本件有其他之方式
    處理，未選擇侵害最小者，違反比例原則。依據警察駕車安
    全考核實施要點，有寫到維護交通秩序得啟用警示燈，本件
    並未啟用警示燈。另本件尚有毒樹果實理論之問題。再者，
    本件員警執法並無相關標誌讓我辨識，違反行政罰法第33條
    之辨識原則。　　
㈡、並聲明：
１、被告110年12月16日嘉監義裁字第76-ZHA341339、76-ZHA000
　　000號交通裁決均撤銷。
２、訴訟費用由被告負擔。
四、被告答辯略以：
㈠、本案經原舉發單位函復略以「查國道3號南向272.806公里處
    設有違規取締告示牌面（警52標誌），提醒用路人行車安全
　　，該告示牌面設置明確，位置明顯可見，圖樣清晰可辨，復
　  無遭其他物體遮蔽之情。復查上揭牌面與執法點273.6公里
    處相距794公尺，符合道路交通管理處罰條例第7條之2第3項
    規定。
㈡、綜上所述，本案既經原舉發單位查證違規事實明確，被告依
    上揭法令所為之甲、乙處分，於法應無不合，本件原告之訴
　　應為無理由。
㈢、並聲明：
１、原告之訴駁回。
２、訴訟費用由原告負擔。
五、本院之判斷：
㈠、汽車駕駛人，駕駛汽車有下列情形之一者，處新臺幣6千元
    以上2萬4千元以下罰鍰，並當場禁止其駕駛：二、行車速度
    ，超過規定之最高時速60公里。汽車駕駛人有第1項第1款至
    第4款或前項行為者，並吊扣該汽車牌照三個月；經受吊扣
    牌照之汽車再次提供為違反第1項第1款、第3款、第4款或前
    項行為者，沒入該汽車；汽車駕駛人有下列各款所列條款之
    一者，除依原條款處罰鍰外，並予記點：三、有第43條、第
    53條或第53條之1情形之一者，各記違規點數3點。汽車駕駛
    人，有下列情形之一者，應接受道路交通安全講習：三、有
    第43條規定之情形。道路交通管理處罰條例第43條第1項第2
    款、第4項、第63條第1項第3款、第24條第1項第3款分別定
    有明文。
㈡、測速取締標誌「警 52」 ，用以警告車輛駕駛人前方路段常
    有測速取締執法，促使行車速度不得超過道路規定之最高速
    限或低於規定之最低速限。道路交通標誌標線號誌設置規則
    第55條之2第1項定有明文。再按標誌、標線、號誌之設置目
    的，在於提供車輛駕駛人及行人有關道路路況之警告、禁制
    、指示等資訊，以便利行旅及促進交通安全。標誌、標線、
    號誌應經常維護，保持清晰完整及有效性能。同規則第2條
    、第7條第1項亦定有明文。　　
㈢、原告駕駛其所有之系爭車輛，於前揭時、地，行經限速每小
    時110公里之系爭路段，行車速率每小時174公里，超速64公
    里，且於系爭路段前之南下272.086公里處設有前有測速照
    相之警52標誌，為兩造所不爭執，並有系爭舉發通知單暨測
    速照相照片1張及甲、乙處分書、警52標誌照片2張附卷可佐
    （見原處分卷第1至2、13、25至26頁），此部分事實足可認
    定。而原告主張告示牌之設置於同處之道路指示牌之後，且
    有樹蔭遮蔽，違反相關設置規定，且員警並無開巡邏車，未
    公開執法，違反誠實信用原則，則為被告所否認，是本件爭
    點在員警取締方式是否合於規範？以及當日警52標誌之設置
    是否如原告所述設置於道路指示牌之後，並有樹蔭遮蔽而不
    合法？
㈣、所謂誠實信用原則，係指行政機關依法執行職務，應以誠實
    信用方法為之，不得有詐欺脅迫或其他不正當致人民減損對
    於國家之信賴之行為。依舉發機關所提出之照片（見原處分
    卷第13頁）及原告所提出之照片（見本院卷第15頁），該測
    速照片屬於警52標誌，其清晰可見，雖其設置於綠色之道路
    指示牌之後，然依據該條道路之順向，用路人行駛時，自會
    先看到綠色之道路指示牌而後看到警52標誌，車輛順向行駛
    至該處時，道路指示牌並未遮蔽警52標誌致使用路人無法看
    到該警52標誌，原告主張當非可採。而以該處樹蔭觀之，並
    不會遮蔽該警52標誌，況該處係屬國道，夜間照明充足，不
    致影響用路人辨識該警52標誌。且用路人於行駛於道路上時
    ，本應隨時注意車前狀況及標線標誌，而其行駛於國道高速
    公路，理應隨時遵守速限，原告疏於注意該警52標誌，並因
    此超速，當不能作為本件設立不合法之理由。
㈤、又原告主張並未看到員警執法，被告業已函詢舉發單位，舉
    發單位回函表示該日穿有警察制服，並經主管核定(見原處
    分卷第63至69頁)，且經本院函詢舉發單位當日相關出勤紀
    錄，當日舉發原告之時間點，確有於系爭路段取締超速，並
    領有警用配槍、子彈，無線電及行動電腦，此有舉發單位古
    坑分隊15人勤務分配表與出入及領用槍枝彈藥、無線電機、
    行動電腦登記簿各1份在卷可查(見本院卷第頁)，足認舉發
    單位員警全套配備出勤，非屬原告所稱並未公開值勤。而舉
    發機關既然有依法公開值勤並且依據規定設置警52標誌，與
    誠實信用原則無違。　
㈥、行政行為，非有正當理由，不得為差別待遇。行政程序法第6
    條定有明文。揭櫫平等原則對於行政作為之要求，乃誡命行
    政機關對於事物本質相同之事件應作相同處理，此「禁止差
    別待遇原則」遂形成行政自我拘束。即行政機關作成行政行
    為，對於相同或具同一性之事件，應受其先前合法之行政慣
    例之拘束，如無正當理由，即應為相同之處理，以保障人民
    之信賴，並維持法安定性。然適用此前提之要件，則為必須
    同一事件均需相同之處理。警察於國道高速公路舉發超訴之
    違規行為之時，依據一般社會經驗，並非所有舉發均有開立
    警示燈，況且，本件原告係屬超速行駛遭照相後逕行舉發（
    詳下述），並非所謂之攔停舉發，逕行舉發並非必有警示燈
    ，本件員警之舉發與原告前開主張無涉。況員警係公開執法
    ，業如前述，自無原告所述之違反行政程序法第6條平等原
    則之問題。
㈦、原告所舉之警察人員駕車安全考核實施要點第2點第2項所示
    ：警察人員駕車應遵守道路交通法規及下列規定：㈡執行下
    列非緊急任務時，得啟用警示燈，但不得任意啟用警鳴器：
    １、執行專案勤務、路檢及重點巡邏任務。２、維護交通秩序
    或本身安全。３、現場處理一般道路交通事故。４、行駛路肩
    或路肩停車。５、處理其他事件，必須啟用警示燈者。條文
    係記載「得」啟用警示燈，並非必須啟用警示燈，本件雖無
    證據證明舉發機關是否有啟用警示燈，但依據前開規定，縱
    未啟用警示燈，該舉發並不違法。
㈧、原告主張本件有違反比例原則之疑，按道路交通管理處罰條
    例第92條第4項授權交通部會同內政部訂定「違反道路交通
    管理事件統一裁罰基準及處理細則」及其附件「違反道路交
    通管理事件統一裁罰基準表」(下稱裁罰基準表)，上開處理
    細則及裁罰基準表均屬授權命令，其立法目的乃為防止處罰
    機關枉縱或偏頗，用以維持裁罰之統一性與全國民眾因違反
    道路交通管理事件受處罰之公平，不因裁決人員不同，而生
    偏頗，寓有避免各裁罰機關於相同事件恣意為不同裁罰，與
    憲法保障人民財產權之意旨並無牴觸，亦無違反法律保留原
    則（司法官大法官釋字第511號解釋意旨理由參照）。本件
    係依行為時裁罰基準所為之裁決，並無違誤。而其處罰內容
    有助於維護交通安全目的之達成，且為侵害最小，並與行為
    人之相衡量尚屬合理，尚無違反比例原則之問題。
㈨、原告另主張，因舉發人員於執行勤務時並未有提供執行職務
    之證明文件或顯示足資辨別之標誌，顯有違法。經查：
１、按汽車駕駛人之行為有下列情形之一，當場不能或不宜攔截
    製單舉發者，得逕行舉發：七、經以科學儀器取得證據資料
    證明其行為違規。道路交通管理處罰條例第7條之2第1項第7
    款定有明文。本件為以科學儀器測速照相並舉發，自為該條
    所定之逕行舉發。
２、行政機關執行職務之人員，應向行為人出示有關執行職務之
    證明文件或顯示足資辨別之標誌，並告知其所違反之法規。
    行政罰法第33條定有明文。由此一條文可知，行政機關人員
    執行職務時，本應向行為人出示執行職務之證明文件或顯示
    足資辨別之標誌。但行為之性質本身，雖為執行職務，若並
    未和行為人接觸，當無所謂向行為人出示執行職務之證明文
    件或顯示足資辨別之標誌。
３、本件既屬逕行舉發，舉發之時，舉發人員並未與原告有所照
    面或接觸，自無所謂出示有關執行職務之證明文件或顯示足
    資辨別之標誌之問題，原告主張，當非可採。
㈩、另原告主張本件有毒樹果實理論之適用，所謂毒樹果實理論
    ，為訴訟法上之證據法則，係指前證據之取得違法，後基於
    該違法證據衍生之證據亦屬違法，並非如原告所言基於違法
    之證據認定之事實就屬於毒樹果實理論，而目前我國法院實
    務上，不論是刑事訴訟、民事訴訟，或是行政訴訟，均未採
    用毒樹果實理論，況本件原告所主張之毒樹果實理論範圍係
    為行政機關為行政處分之範圍，更無法推論有毒樹果實理論
    之適用。且本件舉發機關之舉發行為並未違法，益徵無毒樹
    果實理論之適用。原告主張，率難採憑。
六、綜上所述，原告起訴主張於超速照相前並無法辨識警52標誌
    ，舉發機關並未公開值勤，甲處分處原告罰鍰8,000元，記
    違規點數3點，參加道路交通安全講習，乙處分另吊扣原告
    之汽車牌照6個月，於法並無違誤。原告訴請撤銷甲、乙
　  二處分均無理由，應予駁回。
七、本件判決基礎已臻明確，兩造其餘之攻擊、防禦及證據資料
    經本院審酌後，核與判決結果不生影響，爰不逐一指駁，附
    此敘明。
八、本件第一審裁判費為300元，應由敗訴之原告負擔，爰確定
    第一審訴訟費用額如主文第2項所示。
九、本件原告之訴為無理由，依行政訴訟法第98條第1項前段、
    第236條、第237條之7、第237條之8第1項、第237條之9第1
    項，判決如主文。
中　　華　　民　　國　　111 　年　　2 　　月　　25　　日
                  行政訴訟庭  法  官  唐一强
上為正本係照原本作成。
如不服本判決，應於判決送達後20日內，向本院提出上訴狀並表
明上訴理由（原判決所違背之法令及其具體內容或依訴訟資料可
認為原判決有違背法令之具體事實），其未載明上訴理由者，應
於提出上訴後20日內向本院補提理由書（上訴狀及上訴理由書均
須按他造人數附繕本，如未按期補提上訴理由書，則逕予駁回上
訴），並應繳納上訴裁判費新臺幣750元。
中　　華　　民　　國　　111 　年　　2 　　月　　25　　日
                              書記官  黃妍爾